臺灣高等法院刑事判決　　　　　　　　 96年度上易字第877號
上　訴　人　台灣桃園地方法院檢察署檢察官
被　　　告　乙○○
上列上訴人因被告竊盜等案件，不服臺灣桃園地方法院95年度易
字第526號，中華民國96年2月14日第一審判決（起訴案號：臺灣
桃園地方法院檢察署94年度偵續字第60號、94年度偵字第18889
號），提起上訴，本院判決如下：
    主  文
原判決關於侵入住宅部分撤銷。
乙○○被訴侵入住宅部分，公訴不受理。
其他上訴駁回。
     理  由
一、公訴意旨略以：被告乙○○與告訴人甲○○係同住於桃園縣
    龜山鄉○○路○段1193號大樓之鄰居，2人因該棟大樓1樓旁
    留設屋內通道之所有權及使用權迭生爭執，致感情不睦，彼
    此爭訟不斷，詎被告乙○○竟萌生意圖為自己不法所有之犯
    意，於民國91年8月間某日，以不詳方法，無故侵入告訴人
    甲○○住處，並徒手竊取甲○○所有內耳型助聽器1付（價
    值新臺幣35000元）得手，為告訴人甲○○親眼目睹，惟仍
    為被告乙○○逃逸。因認被告乙○○涉犯刑法第306條第1項
    侵入住宅罪嫌及第320條第1項竊盜罪嫌。
二、侵入住宅部分：
（一）按刑法第306條第1項侵入住宅罪，依刑法第308條第1項之
      規定，須告訴乃論。而告訴乃論之罪，其告訴應自得為告
      訴之人知悉犯人之時起於6個月內為之，亦為刑事訴訟法
      第237條第1項所明定。再按告訴或請求乃論之罪，未經告
      訴、請求或其告訴、請求經撤回或已逾告訴期間者，應諭
      知不受理判決，刑事訴訟法第303條第3款定有明文。
（二）據告訴人指稱被告於91年8月間某日，侵入其住處竊取其
      放置於床邊桌上之助聽器，臨走前還故意以腳將其踢醒，
      則告訴人既於91年8月某日失竊當日，即已知被告侵入其
      住宅，然告訴人未及時報警查辦，迨92年10月間，與被告
      因社區公共空間使用爭執，始提出告訴，則告訴人提起
      本件告訴，顯已逾告訴期間。
（三）本件關於侵入住宅部分，告訴已逾告訴期間，依法應諭知
      公訴不受理判決，乃原審未加詳查，逕為無罪之實體判決
      ，核有未當。檢察官據告訴人之請求上訴，雖未指摘及此
      ，但原判決此部分既有上開瑕疵，自無可維持，應由本院
      將原判決侵入住宅部分撤銷，依法諭知公訴不受理。
三、竊盜部分：
（一）被告迭自警詢、偵查、原審及本院均堅詞否認有於91年8
      月間某日侵入告訴人桃園縣龜山鄉○○○路312號1樓（起
      訴書誤載為桃園縣龜山鄉○○路○段1193號）住處，竊取
      告訴人所有之內耳型助聽器。告訴人於原審就被告竊盜之
      事，稱有目擊證人等語（原審卷第109頁），惟告訴人自
      偵查起，均未提出此部分證據資料，以供法院調查。
（二）證人林鈴森於警詢及原審所證稱：於91年8月間某日，在
      告訴人門前打公共電話時，被告以手推車載花盆，告訴人
      說手推車與花盆都其所有，被告就說「甲○○的東西都是
      垃圾」，後來告訴人說助聽器是其所有，請被告歸還，告
      訴人說被告耳朵戴的是助聽器，要請其幫忙作證，其當時
      看到被告雙耳內都是助聽器，告訴人也有拿相機拍攝，看
      到被告戴的助聽器是米白色的，卷附告訴人拍攝的照片，
      被告也確實戴的是助聽器，因為其母親有戴過助聽器，所
      以能確認被告耳朵裡確實是助聽器等語（原審卷第116至1
      21頁）。惟證人林鈴森所述目擊被告所佩戴之助聽器為米
      白色，且觀之告訴人所拍攝之照片中，明確可見被告耳內
      所塞物體係純白色（93年度核退偵字第90號卷第20至26頁
      ），均與告訴人所述其所佩戴之助聽器為肉色一節顯有不
      同。
（三）告訴人所配戴之助聽器，為全國公司所生產之助聽器，經
      證人即全國公司職員溫錦昌於原審結證：告訴人所戴的助
      聽器是其於89年12月24日配驗的，告訴人所戴的是內耳式
      助聽器，每個人耳朵形狀不同，同一人的兩個耳朵形狀也
      不一樣，必需根據耳朵來做模，如果實際配戴人耳朵很小
      ，其他人如果耳朵很大就可以塞進去，主要是大小的問題
      ，其公司所生產的助聽器顏色只有膚色，雖有深淺不同，
      但都是膚色或深一點的咖啡色，助聽器表面光滑，從告訴
      人提供的照片中，看不出來被告耳朵內為何物等語（原審
      卷第160至165頁）。證人溫錦昌並當庭提供與告訴人購買
      相同機型之右耳助聽器樣品，供被告佩戴，經原審勘驗結
      果為：「該助聽器係塞入耳孔，助聽器是依照耳朵的外型
      製作，將整個耳孔填滿，正面看時，無法看出有戴助聽器
      ，側面90度可明顯看出有佩戴助聽器，45度角時，亦可看
      出有佩戴助聽器，15度角時看不出佩戴助聽器。」（見原
      審卷第164頁勘驗筆錄），核與告訴人所拍攝之被告照片
      比對，被告耳中所塞物品確實與膚色助聽器有異；縱使被
      告耳朵內所塞之物為助聽器，亦無積極證據可認被告耳朵
      內之助聽器，確屬告訴人所有。
（四）證人即被告於89年3月2日至92年3月6日任職鑫輪工業有限
      公司（下稱鑫輪公司）之同事陳建宏，於原審證稱：被告
      上班確實有塞衛生紙之習慣，因為被告在鑫輪公司係從事
      碰焊之工作，碰焊機器會發出聲響等語（原審卷第153至1
      57頁）；另證人即被告於84年2月8日至88年11月16日任職
      義鈴公司之生產部課長陳科造，於原審亦證稱：被告很怕
      吵，被告在義鈴公司擔任作業員負責點焊工作時，都有看
      到被告因為機器操作發出巨大聲響而塞衛生紙之習慣，有
      時也會塞耳塞等語（原審卷第157至159頁）。
（五）被告為聽力無異常之人，有行政院衛生署桃園醫院診斷證
      明書可參（93年度核退偵字第90號卷第8頁）。而助聽器
      必需依個人所需訂做之物品，縱使被告與告訴人間，曾因
      公寓之公共空間使用權發生糾紛，亦難遽認被告有竊取告
      訴人助聽器之動機及必要。
（六）綜上所述，起訴意旨所指被告竊取告訴人所有內耳型助聽
      器一節，僅有告訴人之指述，並無其他佐證。告訴人、證
      人林鈴森雖指稱：案發後數日，被告耳朵內塞有物品，惟
      被告耳朵內所塞之物應係衛生紙，非助聽器，已如前述，
      亦難以此推斷被告竊盜犯行，此外並無其他積極證據足認
      被告有竊盜犯行，自屬不能證明被告犯罪。
（七）原判決以不能證明被告犯竊盜罪而為無罪之諭知，並無不
      合。檢察官循告訴人之請求，提起上訴仍指被告有竊盜，
      為無理由，應予駁回。
四、被告涉嫌誣告證人林鈴森部分，本件告訴人甲○○並非該誣
    告案之被害人及告訴人，依法無請求上訴之權利，且檢察官
    於本院審理中明白表示誣告不在上訴範圍，本院自無庸審究
    ，附此敘明。
據上論斷，應依刑事訴訟法第第368條、第369條第1項前段、第
364條、第303條第3款，判決如主文。
本案經檢察官鄭銘謙到庭執行職務。
中　　華　　民　　國　　96　　年　　5 　　月　　30　　日
　　　　　　　　　刑事第十三庭  審判長法　官  曾  德  水
　　　　　　　　　　　　　　　　　    法　官  林  婷  立
　　　　　　　 　 　　　　　　　　　　法　官  王  炳  梁
以上正本證明與原本無異。
不得上訴。
                                      書記官  廖  逸  柔
中　　華　　民　　國　　96　　年　　5 　　月　　30　　日
